【裁判字號】    95,上易,1178
【裁判日期】    950822
【裁判案由】    侵占
【裁判全文】
臺灣高等法院刑事判決                95年度上易字第1178號
上  訴  人
即  被  告  甲○○
上列上訴人即被告因業務侵占案件，不服臺灣宜蘭地方法院95年
度易字第54號，中華民國95年5 月22日第一審判決（起訴案號：
臺灣宜蘭地方法院檢察署94年度發查偵字第107 號），提起上訴
，本院判決如下：
    主  文
原判決撤銷。
甲○○意圖為自己不法之所有，而侵占對於業務上所持有之物，
處有期徒刑陸月，如易科罰金，以銀元佰元即新臺幣玖佰元折
算壹日。
    事  實
一、甲○○係高松食品股份有限公司（下稱高松公司）派駐行政
    院退除役官兵輔導委員會蘇澳榮民醫院（下稱蘇澳榮民醫院
    ）負責管理罐裝食品配置、營養品進出貨之管理及出餐核定
    之員工，乃從事業務之人。明知高松公司禁止員工擅自販賣
    營養品予醫院以外之人，亦不得受託代為購買高松公司之營
    養品，竟於民國（下同）九十四年一月中旬某日，受蘇澳榮
    民醫院營養師楊舒婷之託，代為購買高松公司之營養品「愛
    攝適纖維配方」（下稱「愛攝適」）三箱，即基於為自己不
    法所有之意圖，將其業務上管理持有之營養品「愛攝適」三
    箱，予以侵占入己，擅自販賣予不知情之楊舒婷，並於同年
    一月二十一日，將該三箱「愛攝適」及以「愛速康營養品八
    五０克」紙箱裝載之楊舒婷個人物品二箱，聯繫新竹貨運公
    司託運至楊舒婷指定之彰化市○○街四十三巷二十八號，再
    向楊舒婷收取三箱「愛攝適」之價金新臺幣（下同）一千六
    百五十九元及運費三百五十元，且未將其中之一千六百五十
    九元繳交高松公司。嗣於同年二月三日，甲○○在蘇澳榮民
    醫院，將前開五箱物品交由新竹貨運公司運送時，為高松公
    司派駐蘇澳榮民醫院之現場經理許禎蓉察覺有異，經查詢後
    始悉上情。
二、案經高松公司訴由臺灣宜蘭地方法院檢察署檢察官偵查起訴
    。
    理  由
壹、程序部分：證人楊舒婷、許禎蓉及羅佩敦人等人於偵查中向
    檢察官所為之言詞陳述，本院審酌該陳述作成之客觀條件及
    環境，認其心理狀態健全，並無受到脅迫、利誘或詐欺，自
    非顯有不可信之情況，且已依法具結，依刑事訴訟法第一百
    五十八條之三及第一百五十九條之一第二項之規定，均得為
    證據。
貳、實體部分：
一、訊據被告甲○○，固坦承於九十四年二月三日，將「愛攝適
    」營養品三箱及以「愛速康營養品八五０克」紙箱裝盛之楊
    舒婷個人物品二箱，交由新竹貨運公司托運至楊舒婷指定之
    彰化市○○街四十三巷二十八號，並向楊舒婷收取三箱「愛
    攝適」之價金一千六百五十九元及運費三百五十元等情不諱
    ，惟矢口否認有侵占該三箱「愛攝適」之犯行，辯稱：其於
    九十四年一月二十一日向新竹貨運公司詢問五箱貨品之運送
    費用後，即向楊舒婷收取三箱「愛攝適」之價金一千六百五
    十九元及運費三百五十元，已於同日在蘇澳榮民醫院一樓休
    息室，將一千六百五十九元交予高松公司當時派駐蘇澳榮民
    醫院之現場經理羅佩敦，且告知該三箱「愛攝適」係代楊舒
    婷購買，並無侵占之意圖及犯行云云。
二、經查：
  (一)證人楊舒婷於偵查中結證稱：其於九十四年一月中旬委託被
    告購買高松公司產品「愛攝適」三箱，央請被告將三箱「愛
    攝適」連同其個人物品二箱，寄回彰化老家，其已支付被告
    三箱「愛攝適」之價金一千六百五十九元及運費三百五十元
    等語無訛（九十四年發查偵字第一０七號偵查卷第十七頁）
    。而被告甲○○係於九十四年二月三日，委託新竹貨運公司
    將三箱「愛攝適」及二箱楊舒婷之個人物品，運至楊舒婷指
    定地址一情，亦有新竹貨運公司貨物追蹤系統影像查詢紀錄
    及由被告甲○○簽立之收據各一份存卷（九十四年偵字第一
    ０八六號偵查卷第八頁、第十四頁）可稽。
  (二)證人羅佩敦於偵查中及原審審理時，已先後結證稱：其自九
    十三年十月間起至九十四年一月二十八日止，擔任高松公司
    派駐蘇澳榮民醫院之現場經理，任內並無被告上開所辯情事
    之印象。因高松公司禁止員工私擅販售營養品，若被告確代
    楊舒婷購買「愛攝適」，依規定須先向其請示，再由其向高
    松公司報告。且其若曾收受被告繳交之貨款，應會出具收據
    或任何書面證明（九十四年發查偵字第一０七號偵查卷第二
    四頁至第二五頁、原審卷第三三頁至第三八頁）。被告空言
    辯稱已將代購之三箱「愛攝適」價金繳交羅佩敦，尚乏實據
    ，無足採認。
  (三)被告於九十四年二月三日將五箱貨品交由新竹貨運公司托運
    時，當場為高松公司派駐蘇澳榮民醫院之現場經理許禎蓉察
    覺有異，並予詢問，被告僅稱該五箱物品皆為楊舒婷個人物
    品後，即行離去一情，業經證人許禎蓉於偵查中結證屬實（
    九十四年發查偵字第一０七號偵查卷第三二頁）。倘被告已
    於九十四年一月二十一日將三箱「愛攝適」之價金一千六百
    五十九元繳交前任高松公司派駐蘇澳榮民醫院之現場經理羅
    佩敦，則於經許禎蓉詢問之際，衡諸一般日常生活之經驗法
    則與論理法則，被告應向許禎蓉陳明上情，而非隱瞞代購之
    事實，僅以「係代楊舒婷托運個人物品」之詞予敷衍、推託
    。況觀之卷附被告於九十四年二月十八日立具之切結書（九
    十四年偵字第一０八六號偵查卷第九頁）記載「本人甲○○
    確認九十四年二月四日委託新竹貨運公司寄送之物為五件，
    是楊營養師的私人物件，內容物為何，本人並不詳情，封箱
    為楊營養師親自封箱」，並未敘明係代楊舒婷購買三箱「愛
    攝適」及已將價金一千六百五十九元繳交羅佩敦，尤與常情
    有悖。
  (四)至證人陳坤山雖於原審審理時所結證：其先前受僱於高松公
    司在蘇澳榮民醫院負責廚房切菜、上餐與送便當等業務時，
    曾受託為醫院看護向高松公司購買低脂奶、餅乾及沙拉脫等
    物品，將代購之事轉告經理羅佩敦並得同意後，即將所收款
    項交予羅佩敦，但羅佩敦並未交付任何單據或發票，亦曾見
    聞醫院員工購買便當，款項逕接交羅佩敦，未曾受託或見過
    有人購買愛攝適等營養品等語（原審卷第三八頁至第四０頁
    ）。然證人陳坤山上開證詞，僅得證明高松公司現場經理羅
    佩敦曾出售高松公司之低脂奶、餅乾及沙拉脫等產品後收取
    現金，未能證實被告所辯業經羅佩敦同意始售出「愛攝適」
    等營養品，及被告於代楊舒婷購買愛攝適三箱後，已將一千
    六百五十九元交付羅佩敦之情。
  (五)綜上所述，被告上開所辯各節，均無非卸責之詞，不足採信
    。本件事證已臻明確，被告之犯行洵堪認定。被告聲請再度
    傳喚證人陳坤山，為同上之證述，本院認無必要，附此敘明
    。
三、按證人羅佩敦已證述被告甲○○係高松公司派駐蘇澳榮民醫
    院，負責管理罐裝食品配置、營養品進出貨之管理及出餐核
    定之員工，堪認被告甲○○為從事業務且負責管理、持有高
    松公司營養品「愛攝適」之人。核被告甲○○基於為自己不
    法所有之意圖，將其業務上持有之「愛攝適」三箱，變易持
    有為所有而侵占入己，私自販售予楊舒婷，且未將貨款繳交
    高松公司之所為，係犯刑法第三百三十六條第二項之業務侵
    占罪。
四、原審對被告予以論罪、科刑，固非無見；惟查：按行為後法
    律有變更者，適用行為時之法律。但行為後之法律有利於行
    為人者，適用最有利於行為人之法律，刑法第二條第一項定
    有明文。被告於犯罪時之刑法第四十一條第一項前段規定：
    「犯最重本刑為五年以下有期徒刑以下之刑之罪，而受六個
    月以下有期徒刑或拘役之宣告，因身體、教育、職業、家庭
    之關係或其他正當事由，執行顯有困難者，得以一元以上三
    元以下折算一日，易科罰金」，又被告行為時之易科罰金折
    算標準，修正前罰金罰鍰提高標準條例第二條前段（現已刪
    除）規定，就其原定數額提高為一百倍折算一日，則被告行
    為時之易科罰金折算標準，應以銀元三百元折算一日，經折
    算為新臺幣後，應以新臺幣九百元折算為一日。惟九十五年
    七月一日修正公布施行之刑法第四十一條第一項前段則規定
    ：「犯最重本刑為五年以下有期徒刑以下之刑之罪，而受六
    個月以下有期徒刑或拘役之宣告者，得以新臺幣一千元、二
    千元或三千元折算一日，易科罰金」，經比較修正前、後之
    易科罰金折算標準，以九十五年七月一日修正公布施行前之
    規定，較有利於行為人，應依刑法第二條第一項前段，適用
    修正前刑法第四十一條第一項前段規定，定其折算標準。原
    判決未及比較及此，尚有未洽。被告提起上訴意旨，猶執陳
    詞，以其並未侵占云云，雖無足取，然原判決既有如上之可
    議，即屬無可維持，應由本院將原判決予以撤銷改判。爰審
    酌被告犯罪之動機、所用手段、所生損害及犯後態度等一切
    情狀，量處如主文第二項所示之刑，並諭知易科罰金之折算
    標準。
據上論斷，應依刑事訴訟法第三百六十九條第一項前段、第三百
六十四條、第二百九十九條第一項前段，刑法第三百三十六條第
二項、第四十一條第一項前段、第二條第一項前段，罰金罰鍰提
高標準條例第一條前段，判決如主文。
本案經檢察官吳國南到庭執行職務。
中    華    民    國    95    年    8     月    22    日
                  刑事第十五庭審判長法  官  吳昭瑩
                                    法  官  楊貴雄
                                    法  官  王麗莉
以上正本證明與原本無異。
不得上訴。
                                    書記官  洪秋帆
中    華    民    國    95    年    8     月    23    日
附錄：本案論罪科刑法條全文
刑法第三百三十六條第二項：
對於業務上所持有之物，犯前條第一項之罪者，處六月以上五年
以下有期徒刑，得併科三千元以下罰金。


司法院資訊處製作；財團法人民間司法改革基金會備份。
